臺灣桃園地方法院刑事判決　　　　　　　　　　　　　九十一年度訴字第二七二號
　　公　訴　人　臺灣桃園地方法院檢察署檢察官
　　被　　　告　乙○○
右列被告因偽造文書等案件，經檢察官提起公訴（九十年度偵字第一四二七二號），
本院判決如左：
    主  文
乙○○連續行使偽造私文書，足以生損害於他人，累犯，處有期徒刑貳年貳月，扣案
變造甲○○國民身分證上變造之乙○○照片壹張，和信電訊股份有限公司、中華電信
股份有限公司如附表所示行動電話申請書、同意書上偽造之甲○○簽名伍枚、印文
枚，未扣案偽造甲○○印章壹枚，及附表所示行動電話ＳＩＭ卡張均沒收。
    事  實
一、乙○○前於民國八十六年間因違反麻醉藥品管理條例案件，經本院判處有期徒刑
    六月，於八十六年十月六日易科罰金執行完畢，又於八十七年間因違反槍砲彈藥
    刀械管制條例案件，經本院判處有期徒刑三月，於八十八年七月二十四日執行完
    畢，詎仍不知悔改，意圖為自己不法之所有，於九十年八月初某日，在桃園縣中
    壢市某處，拾得甲○○前於九十年六月五日在台北市○○區○○路附近遺失之國
    民身分證一張後，於同日在其住處，以換貼自己照片方式，變造甲○○國民身分
    證，嗣於不詳時間在不詳處所，指示不知情之刻印店人員偽造甲○○印章一枚，
    均足使甲○○有被冒用之危險而生損害，嗣於九十年八月十四日、十五日、十六
    日，基於意圖為自己不法所有之概括犯意，持變造之甲○○國民身分證及偽造之
    印章，冒用甲○○名義，行使該變造之甲○○國民身分證，分別向和信電訊股份
    有限公司（下稱和信電訊公司）、中華電信股份有限公司（下稱中華電信公司）
    申請行動電話門號，並分別在屬私文書之申請書及同意書上偽造甲○○簽名及印
    文，亦足生損害於甲○○有被追繳通信費之危險及各該電信公司電信管理之正確
    性，而分別取得如附表所示行動電話ＳＩＭ卡後，復基於意圖為自己或第三人不
    法利益之概括犯意，將所申請之甲○○前開行動電話ＳＩＭ卡交由他人使用或自
    己留用，分別撥打如附表所示之通話費用，嗣於九十年八月二十四日十九時十分
    許，為警在桃園縣楊梅鎮梅岡巷二十六之四號查獲，乙○○為掩飾其通緝犯身分
    ，竟承前開行使變造國民身分證犯意，持前開變造之甲○○國民身分證以圖矇蔽
    ，幸經警識破而悉上情。
二、案經桃園縣警察局楊梅分局報請臺灣桃園地方法院檢察署檢察官偵查起訴。
    理  由
一、訊據被告乙○○坦承有申請行動電話門號，惟矢口否認有拾得遺失物、變造國民
    身分證及盜用他人電信設備通信之行為，辯稱：扣案甲○○國民身分證係綽號「
    阿丙」男子想要賣給伊，但伊沒有買，該身分證係「阿丙」以伊之照片所變造，
    印章亦係「阿丙」所刻，伊雖有申請行動電話門號，但取得門號後即由「阿丙」
    拿走使用，伊並無使用等云云。
二、經查，被害人甲○○之國民身分證係於九十年六月五日在台北市○○區○○路附
    近搭乘計程車時所遺失之事實，已據被害人甲○○證述在卷，被告係於九十年八
    月初某日在桃園縣中壢市拾獲該國民身分證，即於同日在其住處以換貼自己照片
    方式變造該國民身分證之事實，業經被告於警訊時坦承在卷，並有變造之甲○○
    國民身分證扣案可稽，被告嗣於檢察官偵查及本院審理時辯稱該國民身分證係綽
    號「阿丙」男子所變造、交付云云，然被告對於「阿丙」究為何人並不能詳為指
    明其真實之姓名年籍以供本院傳查，則是否確有「阿丙」之人，已頗值懷疑，且
    被告於偵查時，或稱「阿丙」為三十歲之人，或稱為四十歲之人，前後陳述不一
    ，且其既稱「阿丙」經常至其住處，則兩人之交情顯非泛泛之交，然被告竟對於
    「阿丙」之人真實姓名、住處等一無所知，至違常情，足徵「阿丙」實為被告臨
    訟虛捏之人，並無其人存在，被告辯稱被害人翁顯晶之國民身分證係「阿丙」之
    人所變造交付云云，飾卸委責之詞，並無可採，應以其於警訊之供詞為可信。
三、被告以換貼自己照片之方式，變造甲○○國民身分證後，於不詳時間、詳處所，
    利用不知情之刻印店人員偽造甲○○印章一枚後，分別冒用甲○○名義，於九十
    年八月十四日、十五日、十六日，分別向和信電訊公司及華電信公司申請行動電
    話門號，並分別在屬私文書之申請書及同意書上偽造如附表所示之甲○○簽名及
    印文，向附表所示各該電信公司提出行使，使各該電信公司陷於錯誤而分別交付
    如附表所示之行動電話ＳＩＭ卡後，即自行留用或交由他人使用，並分別撥打如
    附表所示通信之利益等情，有和信電訊公司、中華電信公司行動電話申請書、同
    意書、通聯紀錄及對帳單可稽，自足生損害於甲○○及各該電信公司電信管理之
    正確性，被告雖辯稱其僅以被害人甲○○名義申請一支行動電話門號，且該行動
    電話ＳＩＭ卡取得後，即由「阿丙」取走，伊並無使用云云，然如前所述，「阿
    丙」之人既不存在，被告辯稱係「阿丙」取走云云，即無可取，且卷內以甲○○
    名義所申請之三支行動電話申請書、同意書觀之，其上「甲○○」簽名筆跡及所
    押蓋「甲○○」印文，目視觀察均屬相同，顯為同一人所為，被告辯稱僅申請一
    支云云，亦無可採，又被告係於九十年八月二十四日為警查獲後即送監執行，而
    編號二、三之二支行動電話，其最後之通話時間分別為八月十七日及八月二十一
    日有通聯紀錄可查，而編號一之行動電話，其最後之對帳單列帳時間，顯於八月
    二十四日之後，則編號二、三為被告使用，編號一為被告交由他人使用之事實，
    亦屬明確。又被告為警查獲後，為掩飾其通緝犯身分，乃提出變造甲○○國民身
    分證以圖矇蔽之事實，業據被告於警訊時供承在卷，其嗣後否認為警查獲時有行
    使該變造國民身分證云云，並無可採。
四、被告冒用甲○○名義向附表所示電信公司申請行動電話門號，雖被告之行動電話
    手機及門號費用係其付費或自行購置，非他人之電信設備，且手機門號之內、外
    碼亦為真正，並不成立電信法第五十六條第一項或刑法第二百二十條第二項、第
    二百十六條、第二百十條之罪，惟被告既係冒用被害人甲○○名義向電信公司申
    請，使電信公司誤認為甲○○有申請行動電話門號並支付通話費用之意願，陷於
    錯誤而同意其申請並發給ＳＩＭ卡，被告施用詐術取得各該電信公司之ＳＩＭ卡
    至為明確，又被告以其施用詐術所取得被害人甲○○名義之行動電話ＳＩＭ卡撥
    打使用，雖無成立電信法五十六條第一項及刑法行使偽造私文書之罪，已如前述
    ，然其明知並無支付通話費用之意仍予撥打使用，使電信公司陷於錯誤將該費用
    列帳予甲○○，被告自係以詐術取得通話費用之財產上利益，亦屬明確，本件事
    證明確，被告犯行洵堪認定，應予依法論科。
五、核被告所為係犯刑法第三百三十七條之侵占遺失物罪、第二百十六條、第二百十
    二條之行使變造特種文書罪、第二百十六條、第二百十條之行使偽造私文書罪、
    第三百三十九條第一項之詐欺取財罪及同條第二項之詐欺得利罪。其變造特種文
    書之低度行為，為行使變造特種文書之高度行為所吸收，不另論罪，被告使不知
    情之刻印店人員偽造甲○○印章，為間接正犯，其偽造印章為偽造私文書之階段
    行為，偽造印文、署名為偽造私文書之部分行為，偽造私文書後持以行使，偽造
    私文書之低度行為為行使偽造私文書之高度行為所吸收，均不另論罪；被告先後
    多次行使變造特種文書、行使偽造私文書及詐欺取財、詐欺得利行為，均時間緊
    接，方法相同，所犯構成要件相同之罪，顯均係基於概括犯意為之，應論以連續
    犯一罪，並加重其刑，所犯侵占遺失物罪、行使變造特種文書罪、行使偽造私文
    書罪、詐欺取財罪、詐欺得利罪，五罪間有方法、結果之牽連關係，應從一重之
    行使偽造私文書罪處斷。又被告有如事實欄所載前案科刑執行情形，有臺灣高等
    法院被告前案紀錄表一份在卷可稽，其於有期徒刑執行完畢後，五年內再犯本件
    有期徒刑以上刑之罪，為累犯，應予加重其刑，並遞加重之。公訴人雖未就被告
    侵占遺失物及詐欺取財、詐欺得利部分起訴，惟未起訴部分與起訴部分既有牽連
    犯裁判上一罪關係，為起訴效力所及，本院自應併予審理。爰審酌被告犯罪之動
    機、目的、手段、犯罪所生之危害，及犯罪後之態度等一切情狀，量處如主文所
    示之刑。未扣案如附表所示0000000000號、0000000000號
、0000000000號行動電話門號ＳＩＭ卡，為被告犯詐欺取財罪所得之
    物，應依刑法第三十八條第一項第三款宣告沒收，扣案甲○○國民身分證上變造
    之乙○○照片一張，為被告所有供犯罪所用之物，應依刑法第三十八條第一項第
    二款宣告沒收。如附表所示和信電訊、中華電信行動電話申請書及同意書上偽造
    之甲○○簽名及印章，及未扣案之甲○○印章一枚，均應依刑法第二百十九條規
    定宣告沒收。
六、公訴意旨另以被告於九十年八月間，在桃園縣新屋鄉○○○路○段六十五號住處
    ，明知為贓物，仍向姓名年籍不詳綽號「阿丙」之人買受甲○○遺失之國民身分
    證一枚，因認被告另涉犯刑法第三百四十九條第二項之故買贓物罪嫌，然查，扣
    案甲○○國民身分證係被告於九十年八月初在桃園縣中壢市拾得之事實，已據被
    告於警訊時供承在卷，被告嗣雖於檢察官偵查及本院審理時，均辯稱扣案甲○○
    國民身分證係綽號「阿丙」之人所交付，惟其於偵查時供承係向「阿丙」購買，
    然於本院審理時，則改稱是「阿丙」所交付，並沒有買，而對於「阿丙」究為何
    人則一無所知，或辯稱係三十歲之人，或稱係四十歲之人，前後供述不一，且有
    矛盾，足證「阿丙」之人顯為被告臨訟飾卸之詞，並無其人存在，扣案甲○○國
    民身分證應以被告於警訊時所供為其所拾得之供詞為可採，此外復無其他積極證
    據足認被告有故買贓物行為，即屬不能證明被告此部分之罪，原應為無罪判決，
    惟公訴人以此部分與其餘有罪部分有牽連犯裁判上一罪關係，爰不另為無罪之諭
    知，
據上論斷，應依刑事訴訟法第二百九十九條第一項前段，刑法第三百三十七條、第二
百十六條、第二百十二條、第二百十條、第三百三十九條第一項、第二項、第五十五
條、第五十六條、第四十七條、第三十八條第一項第二款、第三款、第二百十九條，
罰金罰鍰提高標準條例第一條前段，判決如主文。
本案經檢察官黃智勇到庭執行職務
中      華      民      國      九十一      年    五    月    三十一    日
                                      臺灣桃園地方法院刑事第一庭
                                          法  官    黃  斯  偉
右正本證明與原本無異。
如不服本判決，應於判決送達後十日內向本院提出上訴狀( 應附繕本 )，上訴於
臺灣高等法院。
                                          書記官    李  珈  慧
中      華      民      國     九十一       年    五    月    三十一    日
附表：
┌──┬────┬──────┬────┬───────────┬─────┬──────┐
│編號│電信公司│門      號  │申請日期│偽  造  之  署  押    │盜用之金額│最後通話日期│
├──┼────┼──────┼────┼───────────┼─────┼──────┤
│一  │和信電訊│0000000000  │90.08.14│簽名二枚              │9291元    │90.10.22    │
├──┼────┼──────┼────┼───────────┼─────┼──────┤
│二  │中華電信│0000000000  │90.08.15│簽名一枚、印文一枚    │4541元    │90.08.17    │
├──┼────┼──────┼────┼───────────┼─────┼──────┤
│三  │中華電信│0000000000  │90.08.16│簽名二枚、印文二枚    │4724元    │90.08.21    │
└──┴────┴──────┴────┴───────────┴─────┴──────┘
論罪法條之依據：
刑法第二百十九條
偽造之印章、印文或署押，不問屬於犯人與否，沒收之。
刑法第三百三十九條：
意圖為自己或第三人不法之所有，以詐術使人將本人或第三人之物交付者，處五年以
下有期徒刑、拘役或科或併科一千元（已提高十倍為一萬元）以下罰金。
以前項方法得財產上不法之利益或使第三人得之者，亦同。
前二項之未遂犯罰之。
刑法第二百十條
偽造、變造私文書，足以生損害於公眾或他人者，處五年以下有期徒刑。
刑法第二百十二條
偽造、變造護照、旅券、免許證、特許證及關於品行、能力、服務或其他相類之證書
、介紹書，足以生損害於公眾或他人者，處一年以下有期徒刑，拘役或三百元以下罰
金。
刑法第二百十六條
行使第二百十條至第二百十五條之文書者，依偽造、變造文書或登載不實事項或使登
載不實事項之規定處斷。
刑法第三百三十七條
意圖為自己或第三人不法之所有，而侵占遺失物、漂流物或其他離本人所持有之物者
，處五百元以下罰金。
